【裁判字號】    99,台上,362
【裁判日期】    990304
【裁判案由】    請求給付買賣價金
【裁判全文】
最高法院民事裁定              九十九年度台上字第三六二號
上  訴  人  敬裕工程股份有限公司
法定代理人  甲○○
訴訟代理人  林玉芬律師
被 上訴 人  大倫金屬工業股份有限公司
法定代理人  乙○○
上列當事人間請求給付買賣價金事件，上訴人對於中華民國九十
八年十一月二十五日台灣高等法院高雄分院第二審判決（九十八
年度上字第一三九號），提起上訴，本院裁定如下：
    主  文
上訴駁回。
第三審訴訟費用由上訴人負擔。
    理  由
按上訴第三審法院，非以原判決違背法令為理由，不得為之。又
提起上訴，上訴狀內應記載上訴理由，表明原判決所違背之法令
及其具體內容，暨依訴訟資料合於該違背法令之具體事實，其依
民事訴訟法第四百六十九條之一規定提起上訴者，並應具體敘述
為從事法之續造、確保裁判之一致性或其他所涉及之法律見解具
有原則上重要性之理由。同法第四百六十七條、第四百七十條第
二項定有明文。而依同法第四百六十八條規定，判決不適用法規
或適用不當者，為違背法令；依同法第四百六十九條規定，判決
有該條所列各款情形之一者，為當然違背法令。是當事人提起上
訴，如以同法第四百六十九條所列各款情形為理由時，其上訴狀
或理由書應表明該判決有合於各該條款規定情形之具體內容，及
係依何訴訟資料合於該違背法令之具體事實。如依同法第四百六
十八條規定，以原判決有不適用法規或適用法規不當為理由時，
其上訴狀或理由書應表明該判決所違背之法令條項，或有關判例
、解釋字號，或成文法以外之習慣或法理等及其具體內容，暨係
依何訴訟資料合於該違背法令之具體事實，並具體敘述為從事法
之續造、確保裁判之一致性或其他所涉及之法律見解具有原則上
重要性之理由。上訴狀或理由書如未依上述方法表明，或其所表
明者與上開法條規定不合時，即難認為已合法表明上訴理由，其
上訴自非合法。本件上訴人對於原判決提起上訴，雖以該判決違
背法令為由，惟核其上訴理由狀所載內容，係就原審取捨證據、
認定事實之職權行使，指摘其為不當，並就原審已論斷者，泛言
未論斷，而非表明該判決所違背之法令及其具體內容，暨依訴訟
資料合於該違背法令之具體事實，亦未具體敘述為從事法之續造
、確保裁判之一致性或其他所涉及之法律見解具有原則上重要性
之理由，難認其已合法表明上訴理由。依首揭說明，應認其上訴
為不合法。末查當事人就其主張之爭點，經依民事訴訟法第二百
七十條之一第一項第三款為協議者，應受其拘束，同條第三項前
段定有明文。兩造於第一審準備程序及言詞辯論整理並協議簡化
爭點時，並未將被上訴人之請求權已逾時效列為爭點（見一審卷
第一一五、一二七頁），上訴人且於原審審理中一再陳稱：本件
唯一爭點就是系爭買賣契約，兩造合意之買賣標的數量為何等語
（見原審卷第四三、五一頁），原審因依其協議之爭點為判決，
而未審究被上訴人之價金之請求權已否罹時效，核無違背法令之
情形。又依民法第一百二十八條規定，消滅時效自請求權可行使
時起算。兩造就付款條件約定：每月交貨數量百分百計價，給付
現金票等語（見一審卷第六五、九五頁），可見被上訴人應先交
貨始得請求上訴人給付價款。原審認定被上訴人係於民國九十五
年十一月二十二日以準備給付之事情通知上訴人以代交貨，則被
上訴人自斯時起始得請求上訴人給付系爭價金，其於九十六年七
月二日提起本件訴訟，未逾民法第一百二十七條第八款規定之二
年時效。上訴論旨謂被上訴人之價金請求權已罹二年時效消滅云
云，不無誤會，附此敘明。
據上論結，本件上訴為不合法。依民事訴訟法第四百八十一條、
第四百四十四條第一項、第九十五條、第七十八條，裁定如主文
。
中    華    民    國  九十九  年    三    月    四    日
                      最高法院民事第六庭
                          審判長法官  劉  福  來
                                法官  陳  國  禎
                                法官  陳  重  瑜
                                法官  吳  麗  女
                                法官  簡  清  忠
本件正本證明與原本無異
                                      書  記  官
中    華    民    國  九十九  年    三    月   十六   日
                                                     m

司法院資訊處製作；財團法人民間司法改革基金會備份。
